【裁判字號】    90,易,42
【裁判日期】    900308
【裁判案由】    偽造文書等
【裁判全文】
臺灣基隆地方法院刑事判決                              九十年度易字第四二號
    公  訴  人  臺灣基隆地方法院檢察署檢察官
    被      告  乙○○
右列被告因偽造文書等案件，經檢察官提起公訴 (八十九年度偵字第一七四九號)，
本院判決如左：
    主  文
乙○○故買贓物，處有期徒刑肆月，如易科罰金，以佰元折算壹日。扣案偽造之Ｒ
九─五九六八號車牌貳面、偽造之Ｒ九─五九六八號自用小客車行車執照壹紙均沒收
。
    事  實
一、緣林志君所有車號Ｚ三─七二六三號自用小客車，於民國八十八年十月二十四日
    在台北縣五股鄉○○路○段一五八巷二號前失竊（嗣經林志君投保之國華產物保
    險股份有限公司理賠新台幣（下同）四十四萬三千七百四十五元予林志君後，取
    得車輛所有權），後為不詳人士偽造家住中部之甲○○所有之車號Ｒ九─五九六
    八號自用小客車之車牌懸掛在該贓車上，並偽造Ｒ９─五九六八號自用小客車之
    行車執照，以南牌北用ＡＢ車之方式使用該輛贓車。嗣於八十八年十一月間，乙
    ○○看到跳蚤雜誌上有自稱「陳先生」之人登廣告，欲出售上開改懸偽造號牌之
    贓車，即與「陳先生」連絡，雙方約在台北縣土城市見面，斯時「陳先生」表示
    該自用小客車係貸款車，只能先交付行車執照，貸款繳清後才能過戶，乙○○明
    知該自用小客車來源顯有問題，竟因「陳先生」索價低於市價近新台幣（下同）
    十萬元，仍故予買受供已使用。乙○○取得「陳先生」交付之贓車與偽造之行車
    執照後，駕駛上開贓車於八十八年十一月二十二日十時許，在基隆市○○街違規
    停車，為警拖吊至基隆市碇內拖吊場，乙○○竟於同日持上開偽造之行車執照至
    上址拖吊場辦理領車手續。嗣因甲○○接獲數起交通違規通知單認有可疑，親至
    基隆市碇內拖吊場查詢並報警查獲。
二、案經基隆市警察局第三分局移送台灣基隆地方法院檢察署檢察官偵查起訴。
    理  由
一、訊據被告乙○○固坦承曾於前揭時地向自稱「陳先生」之真實姓名不詳男子購買
    前開自用小客車且取得行車執照使用，惟矢口否認有何故買贓物及行使偽造特種
    文書犯行，辯稱伊不知前開車輛係贓車，亦不知該車懸掛之車牌及行車執照係為
    造云云。惟查：（一）車牌號碼Ｚ三－七二六三號自用小客車係林志君所有，於
    八十八年十月二十四日在台北縣五股鄉○○路○段一五八巷二號前失竊乙情，業
    據證人林志君於偵查中證述綦詳，並有交通部公路局嘉義區監理所台南監理站八
    十九年十月三日（八九）嘉監南字第八九一五四六六號函附之汽車辦理失竊註銷
    登記書影本、台北縣警察局車輛失竊證明單影本、台北縣警察局贓物認領保管單
    及車輛竊盜、車牌失竊資料個別查詢報表各一紙在卷可憑。（二）車號Ｒ九─五
    九六八號自小客車之真正車牌及行車執照，自監理機關發給後即由車主甲○○使
    用迄今，被告使用於前揭車號Ｚ三─七二六三自用小客車之車牌二面及行車執照
    ，均為偽造之事實，業據證人甲○○於警訊中指述明確，並有扣案偽造之Ｒ九─
    五九六八號車牌二面及行車執照乙紙在卷可稽。（三）國華產物保險股份有限公
    司於理賠四十四萬三千七百四十五元後，取得前開車輛所有權之事實，業據證人
    即國華產物保險股份有限公司職員郭武政於警訊中證述明確，足徵被告購買前開
    車輛之價格二十五萬元確遠低於市價。再被告被告乙○○不僅自始無法提出「陳
    先生」真實姓名及聯絡方式，且於本院審理中供稱「（問：有無問陳先生甲○○
    是何人？）事後我有問陳先生，陳先生說洪是他的朋友。在車子被拖吊之前我就
    曾數次違規被開罰單，但是都未收到罰單，我有打電話找陳先生，我打電話給他
    的時候，陳先生並不知道罰單的事，是我告訴他以後他才知道，他說繳錢的時候
    順便再把罰款給他」等語（見本院九十年二月二十二日審判筆錄），衡情被告購
    買之二手車輛，出賣人與行車執照車主非同一人，又尚在貸款期間內，車籍無法
    移轉登記，且遠低於市價，「陳先生」復未提出該車出廠證影本、貸款文件等證
    明合法權源之資料，被告竟對出賣人之真實身分絲毫未查，而逕予買受，又被告
    駕駛前揭車輛違規遭開具罰單時，「陳先生」竟亦未收受罰單而不知情，亦與常
    理相違，足徵被告對此車輛為贓物及扣案車牌二面、行車執照乙紙為偽造之事實
    ，至少具有不確定之認識，竟仍貪圖便宜故意買受使用，被告事後所辯，要屬卸
    責之詞，不足採信，本件事證明確，被告犯行洵堪認定，應依法論科。
二、查被告故意買受前開懸掛偽造車牌並附有偽造行車執照之贓車使用，足以生損害
    於監理機關對於車籍管理之正確性，核其所為，係犯刑法第三百四十九條第二項
    之故買贓物罪及同法第二百十六條、第二百十二條之行使偽造特許證罪。其先後
    多次行使偽造特許證之犯行，時間緊接，觸犯構成要件相同之罪名，顯係基於概
    括犯意反覆為之，為連續犯，應依刑法第五十六條之規定以一罪論，並加重其刑
    。又被告所犯前開二罪間，有方法結果之牽連關係，為牽連犯，應依刑法第五十
    五條後段規定，從較重之故買贓物罪處斷。爰審酌被告之品行、犯罪之手段、偽
    造車牌對監理機關就車籍管理之正確性造成影響及其犯罪後猶飾詞狡卸，態度非
    佳等一切情狀，量處如主文所示之刑，並諭知易科罰金之折算標準。
三、扣案偽造之「Ｒ九─五九六八」號汽車車牌二面及行車執照一紙，均係供被告犯
    罪所用之物，且為被告所有，業據其供明在卷，爰依刑法第三十八條第一項第二
    款之規定宣告沒收。
據上論斷，應依刑事訴訟法第二百九十九條第一項前段，刑法第五十六條、第五十五
條後段、第二百十六條、第二百十二條、第三百四十九條第二項、第四十一條、第三
十八條第一項第二款，罰金罰鍰提高標準條例第一條前段、第二條，判決如主文。
本案經檢察官黃士元到庭執行職務
中    華    民    國      九十        年      三      月      八      日
                                      臺灣基隆地方法院刑事第三庭
                                          法  官
右正本證明與原本無異。
如不服本判決，應於判決送達後十日內，向本院提出上訴狀。
                                          書記官
中    華    民    國      八十        年              月              日


司法院資訊處製作；財團法人民間司法改革基金會備份。
